臺灣高等法院民事判決　　　　　　　　93年度上易字第1125號
上　訴　人　乙○○
被 上訴 人　丙○○
　　　　　　丁○○
兼　共　同
訴訟代理人　甲○○
上列當事人間請求清償債務事件，上訴人對於中華民國93年9 月
24日臺灣板橋地方法院93年度訴字第682 號第一審判決提起上訴
，本院於94年7月27日言詞辯論終結，判決如下：
    主  文
上訴駁回。
第二審訴訟費用由上訴人負擔。
    事實及理由
一、按訴訟代理人就其受委任之事件有為一切訴訟行為之權，民
    事訴訟法第70條第1 項前段定有明文。本件上訴人於本院言
    詞辯論時雖主張被上訴人丁○○於民國94年1 月21日之委任
    書（本院卷一第130 頁）未經丁○○親自簽名，其於第二審
    之委任應屬不合法等語，惟查上開委任書委任人之簽名，甲
    ○○雖不否認非由丁○○親簽，惟該委任書上所蓋之丁○○
    印文，與丁○○於原審提起本件訴訟時及委任甲○○時，於
    起訴狀及委任狀所蓋之印文，經核均無不合（原審卷第75頁
    、第97頁），且丁○○於94年6 月12日向本院提出由其親簽
    之陳報狀，亦載有：「本案受任人甲○○已清楚告知一切開
    庭狀況及和解內容，委任人丁○○同意並尊重父丙○○母甲
    ○○的意見，同時也感謝鈞長的勞心和善意」等語（本院卷
    二第74頁），堪認丁○○於本審仍有委任甲○○為其訴訟代
    理人，則依上說明，甲○○就本件訴訟自有為一切訴訟行為
    之權，合先敘明。
二、本件被上訴人主張：上訴人為有配偶之人，與被上訴人丁○
    ○發生婚外情，致其未婚懷孕而墮胎，乃於88年1 月23日與
    被上訴人成立和解契約（下稱系爭和解契約），同意給付被
    上訴人新台幣（以下同）700 萬元以賠償丁○○未婚懷孕墮
    胎，及被上訴人丙○○、甲○○精神、名譽上之損害，並於
    同日簽發如原判決附表所示之本票共計36紙交付予被上訴人
    。而原判決附表編號一面額140 萬元之本票，因經丙○○聲
    請本票裁定後，逾期未執行而無法再聲請強制執行，又被上
    訴人並無違背系爭和解契約中關於不得向他人洩漏上開婚外
    情之約定，被上訴人既未就該部分受償，上訴人自仍負有給
    付上開款項之義務，爰依系爭和解契約之法律關係，請求上
    訴人給付被上訴人140萬元，及自原法院92年度促字第88906
    號支付命令送達翌日起至清償日止，按週年利率百分之五計
    算之利息等語。
三、上訴人則以：丁○○分別於臺灣臺東地方法院88年度東簡字
    第319號及90年度簡上字第3號確認本票債權不存在事件中表
    明其不要上訴人所開立之本票，足見其與上訴人已合意解除
    系爭和解契約。又兩造於成立系爭和解契約時，無論明說或
    暗諭，兩造有使該婚外情事件不再宣揚之合意。然丙○○、
    甲○○違反保密義務及以被上訴人三人為主要給付對象之約
    定，渠等未履行系爭和解契約之約定，為給付不能，上訴人
    自得依約定及法定解除權解除系爭和解契約，並主張同時履
    行抗辯而免除給付義務等語，資為抗辯。
四、本件經原法院判決上訴人應給付被上訴人140 萬元，及自92
    年12月16日起至清償日止，按週年利率百分之五計算之利息
    。上訴人不服原判決，聲明為：(一)原判決廢棄。(二)上訴人在
    第一審之訴駁回。被上訴人則聲明：上訴駁回。
五、經查：上訴人為有配偶之人，與被上訴人丁○○發生婚外情
    致其未婚懷孕及墮胎，為此同意賠償700 萬元，並於88年1
    月23日簽發原判決附表所示之本票共計36紙等情，業據本院
    調閱臺灣臺東地方法院88年度易字第445 號刑事卷及90年度
    簡上字第3 號民事卷，查核屬實，並有原判決附表編號一所
    示之本票在卷可憑（見原法院92年度促字第88906 號卷第9
    頁），且為兩造所不爭執（見本院卷二第5 頁之94年3 月17
    日準備程序筆錄），堪信此部份之事實為真正。
六、本件經本院於94年3 月17日、同年5 月5 日與兩造整理並協
    議簡化之爭點為：（見本院卷二第6 頁、第22頁之準備程序
    筆錄）
（一）上訴人是否有與被上訴人三人合意解除系爭和解契約？
（二）上訴人得否以被上訴人違反保密義務及主要給付義務對象
      為被上訴人三人之約定，而解除系爭和解契約？
    茲分述之如下：
（一）上訴人是否有與被上訴人三人合意解除系爭和解契約？
  １、上訴人主張：丁○○分別於臺灣臺東地方法院88年度東簡
      字第319號及90年度簡上字第3號確認本票債權不存在事件
      表明其不要上訴人所開立之本票，則其與上訴人已合意解
      除系爭和解契約等語。被上訴人辯以：兩造於88年1 月23
      日訂立系爭和解契約時，和解條件均為上訴人提議及決定
      ，然其事後卻否認，多次告知被上訴人必須無條件返還該
      36紙本票，被上訴人均不願妥協。上訴人便轉向對丁○○
      要求成立和解書，詐騙丁○○開立票面金額700 萬元之本
      票，此業經本院花蓮分院92年度上易字第60號刑事判決上
      訴人有罪確定，而丁○○亦於91年2 月16日臺灣臺東地方
      法院臺東簡易庭91年度東簡字第105 號確認債權不存在事
      件審理中，就其因受上訴人詐欺所簽立之和解書及本票與
      上訴人達成和解，由上訴人當場返還丁○○所簽立之上開
      本票並確認上訴人就該本票債權不存在。且臺灣臺東地方
      法院90年度簡上字第3 號民事判決已駁回上訴人確認原判
      決附表所示之本票債權不存在之請求，上訴人自應依系爭
      和解契約負給付義務等語。
  ２、按解除之契約，係指契約之雙方當事人，依合意訂定契約
      ，使原屬有效之契約，自始歸於無效，亦稱合意解除。依
      契約自由之原則，契約之雙方當事人，當得再訂契約，使
      原屬有效之契約，歸於消滅，其成立應依民法第153 條第
      1 項之規定即當事人互相表示意思一致者，無論其為明示
      或默示，解除之契約即為成立。又當事人主張有利於己之
      事實者，就其事實有舉證之責任，民事訴訟法第277 條第
      1 項前段定有明文，主張法律關係存在之當事人，應就該
      法律關係發生所須具備之特別要件，負舉證之責任，至於
      他造主張有利於己之事實（變更或消滅之特別要件），則
      應由他造舉證證明，最高法院48年台上字第887 號亦著有
      判例。
  ３、經查：
    (1)上訴人主張已與被上訴人三人合意解除系爭和解契約之事
      實，為主張有利於己之事實，其自應就該法律關係發生所
      須具備之特別要件即兩造已合意解除系爭和解契約乙事，
      負舉證之責。惟依上訴人主張：「丁○○分別於臺灣臺東
      地方法院88年度東簡字第319號及90年度簡上字第3號確認
      本票債權不存在事件表明其不要上訴人所開立之本票」等
      語，僅係主張丁○○已與其合意解除系爭和解契約，至於
      其餘被上訴人二人是否亦已與上訴人達成解除系爭和解契
      約意思表示之一致部分，則未見上訴人加以舉證以實其說
      ，是依上述２之說明，上訴人主張其已與被上訴人三人合
      意解除系爭和解契約，已有可疑。
    (2)況依上訴人於臺灣臺東地方法院90年度簡上字第3 號確認
      本票債權不存在事件所提88年6 月10日和解書所示（見該
      民事卷宗(一)第20頁至第22頁），其和解內容略以：上訴人
      及丁○○切結承諾不再交往，另訴外人即上訴人之妻白美
      妙同意放棄對原告丁○○妨害家庭之法律責任追究及民事
      賠償，丁○○則同意拋棄系爭本票之票據債權，並簽發面
      額700 萬元之本票一紙交付上訴人等語，惟前揭和解書所
      載除丁○○及上訴人外，同為契約當事人之白美妙並未簽
      署，且白美妙已另案對丁○○提起妨害家庭罪之刑事告訴
      ，已經臺灣臺東地方法院以88年度易字第445 號判處有期
      徒刑2 月在案，此業據本院調閱該卷查核屬實，足見白美
      妙並未同意前述和解書所定內容，該和解契約當事人間之
      意思表示顯未合致，其契約自不得認已成立生效，丁○○
      自不受該和解契約所定條款之拘束。
    (3)從而，兩造間顯未合意解除系爭之和解契約，上訴人上開
      之主張，自不可採。
（二）上訴人得否以被上訴人違反保密義務及主要給付義務對象
      為被上訴人三人之約定，而解除系爭和解契約？
  １、上訴人主張：其於88年1 月23日開立原判決附表所示之本
      票時，曾有保密之約定，且不得再以該婚外情相關事由，
      對兩造做出身體或名譽等任何影響或迫害，即兩造於成立
      系爭和解契約時，無論明說或暗諭，兩造有使該婚外情事
      件不再宣揚之合意。然丙○○、甲○○違反保密義務及以
      被上訴人為主要受償對象之約定，未履行系爭和解契約之
      約定，為給付不能，上訴人自得依約定及法定解除權解除
      系爭和解契約，主張因其給付不能而解除契約，並主張同
      時履行抗辯而免除給付義務等語。被上訴人辯以：系爭和
      解契約中並無保密條件之約定；縱有該約定，被上訴人並
      無違背系爭和解契約中關於不得向他人洩漏上開婚外情之
      約定，被上訴人既未就該部分受償，上訴人依系爭和解契
      約仍負有給付義務等語。
  ２、按契約之解除謂當事人之一方因行使解除權而使契約自始
      歸於消滅，以回復訂定契約以前之狀態而言。是必須有解
      除權之當事人行使解除權，始得使原訂契約歸於消滅。
  ３、經查：
    (1)上訴人主張系爭和解契約訂有保密義務並以被上訴人為主
      要給付對象，惟為被上訴人所否認，依上開舉證責任分配
      之原則，上訴人自應就此有利之事實，加以舉證以實其說
      。上訴人未提出任何積極證據加以證明，其主張已難認為
      真實。
    (2)又縱認兩造間有上述之約定，然票據乃為具有流通性及無
      因性之有價證券，執票人本有將其所持票據轉讓他人之權
      利，該他人受讓票據就其票據債權亦與發票人及其前手間
      之原因關係無涉，是被上訴人取得如原審判決附表所示本
      票後將之部分轉讓與他人，乃執票人權利之行使，其於上
      述之轉讓時，受讓人並非一定知悉上述本票之原因關係乃
      肇因於上訴人與丁○○間婚外情事件所簽發，且上述之轉
      讓既係執票人權利之行使，自與上訴人主張系爭和解契約
      係以被上訴人為主要給付對象無涉，故自難據此即認丙○
      ○、甲○○違反上述之約定，上訴人此部分之主張亦不足
      採。
    (3)如上所述，上訴人既無解除權，則依上述２之說明，其自
      不得解除系爭和解契約，從而，上訴人以被上訴人違反保
      密義務及主要給付義務對象為被上訴人三人之約定，而主
      張解除系爭和解契約，為無理由，亦應予駁回。
七、綜上所述，被上訴人依系爭和解契約之法律關係，請求上訴
    人給付其140 萬元，及自本件支付命令送達翌日即92年12月
    16日起至清償日止，按週年利率百分之五計算之利息，為有
    理由，應予准許。原審判命上訴人如數給付，於法並無不合
    。上訴意旨指摘原判決不當，求予廢棄改判，為無理由，應
    予駁回。
八、本件事證已臻明確，兩造其餘之攻擊、防禦方法，核與判決
    結果不生影響，爰毋庸一一論述，併此敘明。
九、據上論結，本件上訴為無理由，依民事訴訟法第449條第1項
    、第78條，判決如主文。
中　　華　　民　　國　　94　　年　　8 　　月　　10　　日
                  民事第八庭審判長法  官  李瓊蔭
                                  法  官  魏麗娟
                                  法  官  陳邦豪
正本係照原本作成。
不得上訴。
中　　華　　民　　國　　94　　年　　8 　　月　　10　　日
　　　　　　　　　　　　　　　　　書記官  張淑芬
